【裁判字號】    99,上易,58
【裁判日期】    990518
【裁判案由】    恐嚇
【裁判全文】
臺灣高等法院臺中分院刑事判決          99年度上易字第58號
上  訴  人  臺灣南投地方法院檢察署檢察官
被      告  丁○○
上列上訴人因被告犯恐嚇案件，不服臺灣南投地方法院98年度易
字第268號中華民國98年11月30日第一審判決 （聲請簡易判決處
刑案號：臺灣南投地方法院檢察署98年度偵字第2622號），提起
上訴，本院判決如下：
    主  文
上訴駁回。
    理  由
一、本案經本院審理結果，認第一審以不能證明被告丁○○犯罪
    ，而為其無罪之諭知，並無不當，應予維持，並引用第一審
    判決書記載之理由（如附件）。
二、檢察官上訴意旨謂以：原審諭知被告丁○○無罪，固非無見
    ，惟查：(一)原審以認定被告確有說出「天橋下我不讓他們在
    這裡賣」、「我不讓攤販在這裡賣」等語，顯見被告確有妨
    害他人擺攤營生之自由及財產，卻未說明何以被告有此權利
    得以妨害告訴人上揭權益，而認為不構成恐嚇危害安全。(二)
    證人林金城到法院結證稱：「在場之警察及替代役應該都可
    以聽到。」等語，核與告訴人之證述相符，雖當日到場處理
    之警員李旺樹、替代役王謄瑋均證稱被告與告訴人 2人有在
    現場吵架，但未聽到有何恐嚇言詞，但是否僅係不願介入本
    件糾紛而為迴避之證詞。輔以證人林金城證稱係因想要買小
    狗而留下個人聯絡方式予告訴人，亦符合常情，則證人林金
    城證述既未有何不合常情之處，又與告訴人證述相符，自應
    得以互為補強而證告訴人、證人 2人所述實在。(三)被告提出
    之錄音帶是否由被告自行剪接，將不利於己之內容予以刪除
    後始行提出法院，此觀前曾發生之高雄市長選舉期間，有關
    吳敦義之誹聞錄音帶係經剪接、變造自明，況被告竟然係有
    意識之預備錄音設備，將衝突過程錄音，是否確如告訴人所
    稱被告根本是故意前來製造衝突，此部分自有查明之必要。
    檢察官補充上訴意旨又謂以：(一)證人李旺樹、王謄瑋係事後
    到場之執法人員，被告當不致在其等在場時，對甲○○夫妻
    有恐嚇言詞；而證人林金武雖於案發時經過現場，然並非案
    發全程在場，亦不能證明被告對甲○○夫妻未說：「我不要
    讓你們在這邊作生意，我不讓你們生存、我不讓你們吃穿」
    等語。(二)告訴人甲○○於本案提出告訴，案發時其妻丙○○
    在場，惟警方移送被告所製作之筆錄，並未將許女列為證人
    ，乃於偵查中告訴人供稱其妻亦在場，故傳喚到庭以證人身
    分具結後訊問，核其證詞與告訴人所述相符，均有提及被告
    於案發時，曾對甲○○夫妻恫稱：「我不要讓你們在這邊作
    生意，我不讓你們生存、我不讓你們吃穿」等語。而被告係
    以臺語表達「不讓你們生存、不讓你們吃穿」等語，其意除
    不讓甲○○夫妻在該處經營生意（有加害甲○○夫妻自由、
    財產之直接意思）外，尚隱含將加害甲○○夫妻生命（「不
    讓你們生存」）、身體（「不讓你們吃穿」）之意思。故本
    件被告自有構成刑法恐嚇罪嫌。綜上所述，原判決認事用法
    尚嫌未洽，請將原判決撤銷，更為適當合法之判決等語。本
    院公訴蒞庭檢察官則論告稱：有關本件原署檢察官聲請簡易
    判決意旨所指，被告有對告訴人夫婦講出不讓他們生存，不
    讓他們賣的這些話語，除了有告訴人的指證以外，有一個跟
    本案相關當事人完全沒有相關的證人林金城，在原審審理的
    時候也有出來作證，證述當時我經過本案發生地點，下車去
    看小狗，我一下車就看到馬路對面有一群人在爭吵，我有聽
    到被告說你們為什麼可以在這裡做生意，我就是不要讓他們
    在這裡做生意，在場的警察跟替代役應該都可以聽到，證人
    林金城跟被告及本案的告訴人並沒有利害關係，是一個純粹
    路過的第三人，在原審法官訊問時這樣作證，證述的情節與
    告訴人指證情節大致相同的，因此證人林金城於原審證述的
    情節應該可以採信，而且應該可以作為告訴人指證的佐證。
    原審法官徒憑被告自己所提出的錄音帶，就認定推翻毫無與
    被告跟告訴人有利害關係的證人林金城在原審作證所講的話
    ，顯然在採證上已經有瑕疵，因此原審判決在採證法則上已
    經有違法的嫌疑，況且退一步而言，縱使如原審判決第 4頁
    所認定，被告有說出天橋下我不讓他們在這裡賣，我不讓攤
    販在這點賣的話，再加上被告下車拿出照相機要對告訴人二
    人拍照，以及他所拍照的用意應該是要向相關單位提出檢舉
    ，使告訴人二人無法在這裡販賣這個情節，原審認為被告的
    話語不構成刑法第305條的恐嚇罪嫌， 顯然仍有斟酌餘地等
    詞。
三、本院查：
    本件原審就卷內證據調查之結果為綜合判斷，認本件告訴人
    甲○○、許篔蕎夫妻 2人所指述被告涉犯恐嚇危害安全犯行
    部分，既與其他證據之調查結果不相符合，被告所言「天橋
    下我不讓他們在這裡賣」、「我不讓攤販在這裡賣」等語，
    又與恐嚇危害安全罪之構成要件不符，自無從認定被告有何
    恐嚇危害安全之犯行，此外，復查無其他積極證據足資證明
    被告有何聲請簡易判決處刑書所指之犯行，本件既不能證明
    被告犯罪，依法即應為無罪判決之諭知，經核原審所據之理
    由及適用法律，並無違誤之處。檢察官固執前詞提起本件上
    訴，然查：
  一本件案發地點係南投縣名間鄉○○村○○路高速公路（中二
    高）橋下（正確位置參見98年度偵字第2622號偵查卷第10頁
    照片所示），而告訴人甲○○夫妻在該處設攤之位置本係屬
    供公眾通行之地方仍屬道路之範圍，依法自不得在該處擺設
    攤位，告訴人甲○○夫妻違規設攤在先，員警本應立即開單
    舉發違規，且任何人見有違規設攤亦可向警方檢舉前來舉發
    ，此應先予指明。
  二本案告訴人甲○○之妻許篔蕎雖領有南投縣政府寵物業許可
    證（見98年度偵字第2622號偵查卷第32頁），惟該寵物業許
    可證上所登記之營業場所為南投縣南投市○○里○○路16巷
    1號， 並非南投縣名間鄉○○村○○路高速公路（中二高）
    橋下道路，顯見告訴人甲○○於本件案發時在該處擺設攤位
    確屬違規 （即違反道路交通管理處罰條例第82條第1項第10
    款之規定）無訛。
  三本件經檢察官及告訴人甲○○於本院99年3月1日行準備程序
    時，指定就原審卷附之現場錄音光碟內容（即原審卷第54頁
    第11行，自時間04：58起到倒數第4行為止） 送請鑑定是否
    有經過人為剪接、干擾及變造等情事，其結果為1.待鑑錄音
    談話時間約34秒，其中談話內容前後語氣連貫，未發現有中
    斷情形。2.使用KAY-Multi Speech聲紋儀檢查輸入之語音訊
    號（Waveform），其聲紋圖譜並無出現「中斷」之痕跡。此
    有法務部調查局99年3月26日調科參字第09900126620號聲紋
    鑑定報告書1紙【鑑定方法為：1.聆聽分析法（Aural）。2.
    聲紋圖譜特徵檢查法（Visual）】附卷可稽。足認告訴人甲
    ○○及檢察官所指定鑑定部分之現場錄音光碟內容，並未經
    人為剪接、變造無誤。是檢察官上訴理由就此部分所指當無
    可採。
  四又上開經本院送請法務部調查局鑑定之現場錄音光碟內容（
    即原審卷第54頁第11行， 自時間04：58起到倒數第4行為止
    ），其對話過程如下：「朱：你真壞，呴！昨天騎機車來，
    拎爸就再甲你注意啊！（雜亂）連：天橋下狗我不讓他在這
    裡賣。警員：好、好咩。連：我不讓攤販在這邊賣。警員：
    好好。朱：你算什麼？」，綜觀上開對話內容可見被告雖有
    說出「天橋下狗我不讓他在這裡賣」「我不讓攤販在這邊賣
    」等語，然後面接續與被告對話者均係警員而非告訴人甲○
    ○夫妻，顯見被告當時應係當場向警員表達該處不可設攤販
    賣狗，而非係被告針對告訴人甲○○夫妻所為之對話。再參
    酌上述，本件事發地點告訴人甲○○夫妻依規定本不可在該
    處道路擺設攤位，復已違規在先，且任何人亦可向員警檢舉
    違規開單，則被告縱有向在場員警表達：「天橋下狗我不讓
    他在這裡賣」「我不讓攤販在這邊賣」等語，依法本無不可
    ，自非屬對告訴人甲○○夫妻為加害生命、身體、自由、名
    譽、財產之惡害通知。
  五綜上可知，檢察官上訴理由、補充上訴理由及公訴蒞庭檢察
    官論告所指諸節，顯均係置原審判決已明白論斷之事項於不
    顧，並對原審判決所認定之事實再為質疑，逕行推斷被告應
    涉犯有恐嚇危害安全之犯行，尚乏所據，要無足採。本院仔
    細斟酌原審判決理由，認其事實之認定、理由之採擇，於相
    關證據法則、經驗法則、論理法則並無違背。本件公訴人所
    憑之證據，無論直接或間接證據，均尚未達於一般之人均可
    得確信，而無合理之懷疑存在之程度。且本院調查後亦查無
    其他直接、積極、明確之證據，足以證明被告確有為如公訴
    人所指訴之恐嚇危害安全犯行，被告之犯行要屬不能證明。
    原審以不能證明被告犯罪，而依刑事訴訟法第301條第1項規
    定，諭知無罪之判決，經核認事用法，並無不合，檢察官上
    訴意旨認應就被告予以論罪科刑，而指摘原判決不當，經查
    為無理由，應予駁回。
據上論斷，應依刑事訴訟法第373條、第368條，判決如主文。
本案經檢察官乙○到庭執行職務。
中    華    民    國    99    年     5    月    18    日
            刑事第九庭    審判長法  官  江  德  千
                                法  官  賴  妙  雲
                                法  官  許  旭  聖
以上正本證明與原本無異。
不得上訴。
                                書記官  紀  美  鈺
中    華    民    國    99    年    5     月    19    日

司法院資訊處製作；財團法人民間司法改革基金會備份。
